【裁判字號】    96,訴,1276
【裁判日期】    970703
【裁判案由】    損害賠償
【裁判全文】
臺灣士林地方法院民事判決              96年度訴字第1276號
原      告  乙○○
訴訟代理人  甲○○
被      告  丙○○
訴訟代理人  丁○○
上列當事人間刑事附帶民事訴訟請求損害賠償事件，經刑事庭移
送前來，本院於97年6 月19日言詞辯論終結，判決如下：
    主  文
被告應給付原告新台幣貳拾萬捌仟陸佰陸拾元，及自民國九
十五年四月十七日起至清償日止，按年息百分之五算之利息。
本判決得假執行。
    事實及理由
一、按訴狀送達後，原告不得將原訴變更或追加他訴，但擴張或
    減縮應受判決事項之聲明者，不在此限，此觀民事訴訟法第
    255 條第1 項第3 款之規定甚明。查本件原告原起訴請求被
    告給付新台幣（以下同）2,585,000 元及法定遲延利息，嗣
    於本院審理中減縮聲明為請求被告給付2,292,950 元及法定
    遲延利息，揆諸前開規定及說明，自無不合，應予准許。
二、原告主張：被告於民國93年12月31日下午6 時10分許，駕駛
    車牌號碼6C-9269 號自用小客車沿臺北市○○區○○路1 段
    西往東之內側車道行駛，行經設有行車管制號誌之南港路1
    段與經貿一路、南港路1 段30巷之交岔路口時，本應注意行
    經交岔路口時，其行進應遵守燈光號誌之指示，並應注意車
    前狀況，隨時採取必要之安全措施，而依當時之狀況，並無
    不能注意之情形，竟疏於遵守燈光號誌管制而闖越紅燈逕行
    直駛，復未注意車前狀況，適原告於南港路1 段往東方向之
    南側路旁見南港路1 段30巷之號誌燈轉換為綠燈，穿越道之
    交岔路口東側往北緩慢行走欲穿越南港路1 段返家，被告因
    前開疏失，駕車行至該交岔路口東側時，始發現原告行走在
    其自小客車之右前車頭處，見狀已閃煞不及而撞擊原告，致
    原告受有兩側股骨轉子間骨折、兩側肱骨近端骨折、左側骨
    盆骨折、頭部外傷合併腦震盪及左肘挫傷等傷害，嗣原告因
    而支出：(一)截肢裝置義肢費用新台幣（以下同）94,000元，
    (二)更換義肢零件費用20,500元，(三)不因便行動支出計程車資
    20,950元，(四)住院看護每日2,000 元，共47日計94,000元，
    出院後須人照顧每日須支出1,500 元，共909 日計支出看護
    費1,363,500 元，(五)住院醫療營養補助費用20萬元，且原告
    因受傷身心受創甚大，並請求被告給付精神上損害賠償50萬
    元，爰依據民法第191 之2 、第193 條第1 項、第195 條之
    規定請求等語；並聲明：被告應給付原告2,292,950 元，並
    自95年4 月17日起至清償日止按年息百分之5 計算之利息。
二、被告則以：系爭車禍係因原告違反道路交通安全規則，闖紅
    燈並貿然穿越未設行人穿越道之危險路段，以致發生車禍，
    原告受傷已癒後之截肢，係與其所罹之糖尿病有關，是其截
    肢裝置義肢之費用，暨更換義肢零件費用，與系爭車禍無關
    ；至原告請求之其他費用，亦未提出確實之證據證明確有支
    出，且需此數額，其請求並非有據，況其業已領取強制責任
    保險之給付42,897元，原告請求要非有理等語為辯；並聲明
    ：原告之訴駁回。
三、茲整理兩造不爭執點如下：
(一)、系爭車禍發生之時地。
(二)、原告因系爭車禍受有雙側股骨轉子間骨折、雙側肱骨近端骨
    折、左側骨盆骨折、頭部外傷合併腦震盪及左肘挫傷等傷。
(三)、被告未注意車前狀況。
(四)、原告未依規定行走行人穿越道。
(五)、原告於系爭車禍發生前即罹糖尿病。
四、兩造爭執點：
(一)、兩造何者闖紅燈？
(二)、原告之截肢是否係系爭車禍所導致？
(三)、原告請求之各項金額，如應准許，其金額若干？
(1)、裝置義肢94,000元？
(2)、義肢零件更換費20,500元？
(3)、計程車資20,950元？
(4)、看護費：住院看護費94,000元，居家看護費1,363,500 元？
(5)、住院醫療營養補助費用20萬元？
(6)、精神上損害賠償50萬元？
    茲將兩造爭執點析述如下：
１、兩造何者闖紅燈？
(1)  原告主張被告闖紅燈致發生系爭車禍等語，被告則否認之，
    並以：原告闖紅燈並未走行人穿越道貿然橫越馬路，始導致
    系爭車禍發生云云為辯。
(2)、臺北市車輛行車事故鑑定委員會以雙方陳述不一及現場無目
    擊證人，推論雙方均涉嫌違反號誌管制，且原告未依規定行
    走行人穿越道等情，有鑑定意見書（本院卷17頁），在卷可
    參。
(3)、但查案發當時即93年12月31日（星期五）18時10分許，肇
    事路口南港路與經貿一路之號誌運作情形為：第一時相經貿
    一路北往南通行；第二時相為南港路1 段30巷北往南通行；
    第三時相為南港路東西向對開，其週期為200 秒，第一時相
    至第三時相之秒數依序為55秒、30秒、115 秒，以上各時相
    內含黃燈3 秒及全紅2 秒，此有臺北市交通管制工程處94年
    7 月19日北市交工控字第09432344900 號函暨檢附之南港路
    、經貿一路交通號誌時制表在卷可參（見5369號偵卷第78至
    79頁），而肇事路口南港路與經貿一路交岔路口東西向路幅
    寬廣，距離為50.2公尺，南北向距離則為25.6公尺，亦有道
    路交通事故現場圖附卷可稽（見偵卷第57頁）。原告於偵
    查中證稱：伊過馬路時，南港路1 段30巷是綠燈，伊不是用
    跑的方式過馬路，而係用走的，號誌換綠燈才開始走。在未
    變換號誌前，伊等候時，經貿一路有車出來，接著南港路1
    段30巷變路燈，伊才過馬路（見偵卷第86至87頁），是依其
    所言，其係於南港路與經貿一路交岔路口之第一時相時等候
    ，嗣於第二時相時，始通過馬路。證人孫乃惠於偵查中結
    證稱：伊未看見撞擊當時情形，原告在路口等，那邊沒斑馬
    線，伊看到南港路1 段30巷號誌變綠燈，就叫原告過馬路，
    該時有客人跟伊買地瓜，遂轉身拿烤地瓜，沒聽見撞擊聲，
    朋友跟伊說有人被撞；伊看見原告倒地位置係其原先馬路直
    線垂直往汐止方向車道上，在被告停車位置前方，伊過去看
    原告時，南港路已變綠燈，有車往汐止方向行駛等語（見偵
    卷第72至73頁），復於本院刑事庭審理時證稱：伊並未看到
    當時車禍撞到情形，伊知悉本件車禍係因伊在該處賣烤地瓜
    ，客人告訴伊發生車禍，伊出去看時看到原告倒在路邊，而
    原告原本站在伊攤子旁邊，站了許久，後來伊跟他說南港路
    1 段30巷綠燈，可以走過去；伊不認識原告，但時常看到他
    ；案發時伊攤位在紅綠燈下，係在南港路1 段30巷對面；原
    告倒地位置距離伊攤位大約10至20公尺；被害人過馬路處，
    並無斑馬線，但南港路1 段30巷有紅綠燈可過馬路；車禍當
    天伊親眼看到南港路1 段30巷之紅綠燈已轉換成綠燈才叫原
    告過馬路等語（見本院刑事卷第46至48頁），經核證人孫乃
    惠於偵查及本院刑事庭之證述，就其看到南港路1 段30巷之
    交通號誌已由紅燈轉變為綠燈後，方請原告過馬路部分，證
    述並無歧異，再參以證人孫乃惠與被告及原告均不相識，亦
    無仇怨，衡諸常情，誠無偏袒原告而誣指被告之理，其證言
    堪以採信，是依證人孫乃惠之證言，足認原告係先於南港路
    與經貿一路交岔路口之第一時相為等候，嗣於第二時相時，
    始通過馬路。證人簡敏豪於偵查中證稱：車禍發生時伊在
    南港路與經貿一路口值勤，伊面向經貿一路，站在南港路靠
    斑馬線，伊沒有看到車禍發生，當時沒什麼車，伊聽到砰一
    聲，先看撞擊處在何處，伊發現車禍要走過去時，南港路沒
    有車輛往汐止行駛，伊走到車禍發生地點時，南港路已經有
    車子往汐止行駛等語明確（見偵卷第73頁），嗣於本院刑事
    庭審理時證稱：本件車禍發生時，伊擔任義交在南港路與經
    貿一路口指揮交通，伊站在南港路往汐止即西往東方向南側
    ，面對經貿一路；伊沒看到車禍，但有聽到碰一聲，伊先往
    聲音之方向看，看到肇事車閃黃燈停在南港路往汐止方向之
    內側車道，還看到有人受傷躺在車子前，就先通知救護車；
    伊從所站位置走到車禍地點，要斜著過去，穿越馬路，伊走
    過去時，南港路沒有車，所以才能斜著走過去；案發地點附
    近有個烤地瓜攤位，擺在南港路1 段30巷對面，該攤位曾因
    捷運施工而變換位置，之前係擺在南港路1 段30巷紅綠燈號
    誌下方附近等語（見本院刑事卷第49至54頁），經核證人簡
    敏豪於偵查及本院刑事庭之證述，前後一致，且證人簡敏豪
    身為義交，與原告及被告均不相識，亦無仇怨，其在刑事案
    件中所為之證言堪以採信，是由其證言及其於現場圖上所繪
    製之烤地瓜攤販位置（見偵卷第57頁），足認證人孫乃惠於
    案發時，係將攤位擺設於南港路一段30巷號誌燈桿附近，2
    人證述，互核相符。復由證人簡敏豪稱發現車禍欲走過去時
    ，南港路沒有車輛往汐止行駛，嗣後走到車禍發生地點時，
    南港路已有車輛往汐止行駛等語及案發時間為下午6 時10分
    許，為交通尖峰時刻等情為綜合判斷，應認車禍發生時應為
    第二時相，此時南港路往汐止方向為紅燈，南港路方會無車
    往汐止方向行駛，嗣其到達車禍地點時，則為第三時相，該
    時南港路號誌為綠燈，車輛得往汐止方向行駛。被告於警
    詢、偵查及本院刑事庭審理時均稱其駕車經過南港路1 段與
    經貿路口時交通號誌為紅燈，伊排第5 部或第6 部車，待號
    誌轉為綠燈時即起步，伊與前車距離為2 、3 車身，是依其
    所述，因第三時相有115 秒，則其通過上開路口之時間至少
    仍有100 秒以上之時間，而被告就其行車速度則有時速40至
    50 公 里與30至40公里之不同說法，因上開路口東西距離為
    50.2 公 尺，已如前述，倘被告時速為40至50公里，每秒約
    可行進11.11 至13.89 公尺，約需4 至5 秒即可到通過該路
    口，倘其時速為30至40公里，每秒約行進8.33至11.11 公尺
    ，約5至6秒即可通過該路口；原告則係步行，案發時已逾72
    歲，上開路口南北距離為25.6公尺，原告恐需花費較一般人
    多之時間方可通過上開路口，倘原告行進之南港路1 段30巷
    號誌燈係紅燈，其欲通過25.6公尺之路口，所需之時間較長
    ，通常於闖越南港路西往東方向之三車道後，即應在安全島
    附近暫停，因南港路東往西方向亦有三車道，車流量大，原
    告既無法一口氣直接闖越六車道，則原告何必干冒於任一車
    道均有可能遭車輛撞擊之巨大危險闖越紅燈，是原告違反號
    誌管制可能性較低。而依被告所稱之時速，不論係40至50公
    里或30至40公里，倘號誌如被告所言南港路變換為綠燈後，
    被告才起步，則其至少有超過100 秒之充裕時間通過該50.2
    公尺之交叉路口，實無與原告發生碰撞之可能。依證人孫乃
    惠及簡敏豪之證言，足認原告行走時，南港路1 段30巷號誌
    為綠燈。再者，本件車禍係發生於南港路西往東之內側車道
    ，該碰撞處距離南港路之路面邊緣，以垂直計算為9.2 公尺
    ，有現場圖附卷可稽（見偵卷第57頁），依證人孫乃惠前述
    證言，從其攤位至原告倒地處，約10至20公尺，原告雖年逾
    72歲，亦不可能花費35秒時間（第二時相30秒加上被告通過
    路口所需之5 秒），才到達碰撞處，應係被告於肇事路口闖
    越紅燈，是被告抗辯未違反號誌管制云云，並不足取。證人
    即被告配偶李金櫻雖於刑事偵審中證稱：被告駕車行駛至南
    港路與經貿一路交叉路口時，先停等紅燈，待號誌變為綠燈
    時，方駕車通過（見偵卷第66至67頁、本院刑事卷第56頁）
    ，然證人李金櫻為被告之配偶，其證詞與證人孫乃惠簡敏豪
    等證言矛盾，不足採信。再被告因闖紅燈且未注意車前狀況
    肇事，經刑事法院判處有期徒刑2 月，得易科罰金確定，並
    有刑事判決書及刑事卷影本在卷可按，是系爭車禍係因被告
    前揭過失所致應堪認定。
２、原告之截肢是否係系爭車禍所導致？
(1)、原告主張：伊因系爭車禍導致右下肢截肢云云，被告則以：
    原告因系爭車禍所受之傷，於截肢前已痊癒，原告之所以截
    肢，係因糖尿病引起，與系爭車禍無關等語。
(2)、查原告所受有前述之骨折傷害，於94年3 月11日至三總骨科
    門診，經Ｘ光顯示骨折已完全癒合，其於94年3 月29日前曾
    至台北市立聯合醫院忠孝院區看診，經診斷為下肢血管阻塞
    性疾病，並於同年3 月29日接受右腳第4 、5 趾截肢手術，
    但出院後癒合不佳，至同年4 月4 日至三總心臟血管外科門
    診時，已嚴重並有壞死之現象，經住院治療，因深度過深，
    且血流狀況差，於同年月7 日進行下肢血管重建手術，同年
    月11日膝下截肢手術，此為糖尿病所造成血管阻塞後，引起
    之下肢病變，應與系爭車禍傷勢無明顯之關係等情，有三94
    年6 月27日進逵字第0940012148號函（5369號卷55頁），附
    卷可參，是原告之右下肢截肢應非系爭車禍所導致，甚明。
３、原告請求之各項金額，如應准許，其金額若干？
(1)、裝置義肢94,000元？
    原告主張其因系爭車禍致截肢，裝置義肢支出94,000元應由
    被告賠償云云，被告則以前詞置辯。查原告之所以截肢，係
    因糖尿病引起，已如前述，是顯與系爭車禍無關，原告此部
    分請求，於法無據，不應准許
(2)、義肢零件更換費20,500元？
    依前所述，不應准許。
(3)、計程車資20,950元？
、原告主張伊因系爭車禍往返醫院治療一趟，支出計程車資20
    ,950 元 ，被告應予賠償云云，被告則爭執金額過高，並抗
    辯：原告未能證明係必要之花費云云。
、按不法侵害他人之身體或健康者，對於被害人因此喪失或減
    少勞動能力或增加生活上之需要時，應負損害賠償責任。為
    民法第193 條第1 項所明定。
、查原告因骨折癒合前因須治療，往返醫院家裡，搭乘計程車
    共3 趟，計750 元等情，為兩造所不爭執，至原告所主張之
    其餘計程車費用部分，則與系爭車禍無關，是原告請求於75
    0 元範圍內應予准許，逾此部分者不准許。
(5)、看護費：住院看護費94,000元，居家看護費1,363,500 元？
、原告主張伊自93年1 月4 日起至94年2 月19日住院期間，請
    特別看護，每日支出2,000 元，47日共94,000元，自94年2
    月25日起至95年11月30日止計638 日，自96年6 月1 日起至
    96年9 月30日止，共122 日，自97年1 月1 日起至97年5 月
    29日止共149 日，總計909 日，每日請李金文照顧，1 日1,
    500 元，共計1,363,500 元，應由被告賠償等語，並提李金
    文之收據為證；被告則以：原告並未證明其有必要請看護照
    顧909 日，被告自無庸賠償云云。
、查原告自93年12月31日住院至94年2 月19日出院，共住院50
    日，住院期間每日均須他人看護，每日看護時間為24小時等
    情，有三總97年5 月22日院三醫勤字第0000000000函（46頁
    ）可佐，而原告主張1 日為2,000 元，衡諸台北市之行情1
    日24小時2,000 元，尚屬合理，原告請求住院特別看護94,0
    00元（2,000 ×47＝94,000）元，應予准許。又依前揭0940
    012148號函示，原告所受有前述之骨折傷害，於94年3 月11
    日至三總骨科門診，經Ｘ光顯示骨折已完全癒合，而原告車
    禍當時係72歲之老人，因受傷後骨折，行動自是更加不便，
    須人照顧在所難免，原告自94年2 月19日出院後至完全痊癒
    止，仍須有人照顧，計算原告自出院至痊癒，計共20日，原
    告依每日1,500 元計算，亦屬合理，20日計30,000（1, 500
    ×20＝30, 000） ，兩者合計124,000 元，原告請求於此範
    圍內，應予准許，逾此部分者，不應准許。
(5)、住院醫療營養補助費用20萬元？
、原告主張：伊住院醫療營養補助費用共20萬元，應由被告賠
    償云云，被告則以：原告並未舉證須花費20萬元，其請求不
    應准許等語。
、經查原告住院期間，僅接受醫院提供之17瓶白蛋白營養補充
    注射，有前開0000000000函，在卷可憑，而兩造就1 瓶白蛋
    白價格1,600 元，並不爭執，則17瓶白蛋白，計為27,200元
    ，原告請求就此範圍內應予准許，原告就逾此部分之請求，
    並未舉證以實其說，不應予准許。
(6)、精神上損害賠償50萬元？
、原告主張其因系爭車禍受傷住院多日，精神上受有重大之痛
    苦，請求被告賠償非財產上損害50萬元等語，被告則以：原
    告違反交通號誌管制及未依規定行走行人穿越道以致受傷，
    被告無須賠償其精神上損害50萬元云云。
、按法院核定精神上損害賠償時，應參酌兩造之身分、經濟、
    學歷、損害之程度等一切情狀，予以酌定。查原告為小學畢
    業，不動產數十筆，價值逾千萬元（有稅務電子閘門財產所
    得調件明細表可參），經濟狀況尚佳，其因系爭車禍受傷住
    院50日，自受傷迄痊癒為止計70日，其傷勢非輕，顯然受到
    極大之身心煎熬，而被為自由業，有房產，財產價值2 百餘
    萬元，（亦有稅務電子閘門財產所得調件明細表可參）經濟
    小康，爰審酌上情，認原告請求之精神上損害賠償，以20萬
    元為適當，逾此部分者，不應准許。
(7)、綜上所述，原告得請求被告賠償之金額為351,950元。
五、按損害之發生或擴大，被害人與有過失者，法院得減輕賠償
    金額，或免除之。為民法第217 條所明定。系爭車禍發生係
    被告闖紅燈及未注意車前狀況，暨原告未依規定行走行人穿
    越道所致，被告過失較重，原告、被告過失責任比例，本院
    認為係2 ：8 ，是原告可請求之金額為281,560 元。又按保
    險人依本法規定所為之保險給付，視為被保險人損害賠償金
    額之一部分；被保險人受賠償請求時，得扣除之。強制汽車
    責任保險法第32條定有明文。查原告已領汽車強制險給付42
    ,897 元 ，有汽車險理賠計算書（本院卷70頁），附卷足佐
    ，兩相扣抵餘額為238,663 元，是被告抗辯無庸賠償，即非
    有據。
六、從而，原告依民法第191 之2 、193 條第1 項、第195 條之
    規定請求被告付原告於238,663 元，並自95年4 月17日起至
    清償日止按年息百分之5 計算之利息範圍內，核屬有據，應
    予准許。逾此部分者，不應准許，應予駁回。
七、本判決所命給付之金額為50萬元以下，依民事訴訟法第389
    條第1 項第5 款之規定，應依職權宣告假執行。
八、本件為附帶民事訴訟，並無訴訟費用之支出，故無庸為訴訟
    費用負擔之諭知，附此敘明。
九、據上論結，本件原告之訴為無理由，依民事訴訟法第78條，
    判決如主文。
中    華    民    國    97    年    7     月    3     日
                  民事第一庭  法  官  黃小瑩
以上正本證明與原本無異。
如對本判決上訴，應於判決送達後20日內向本院提出上訴狀。
中    華    民    國    98    年    3     月    27    日
                              書記官  陳鳳嬌


司法院資訊處製作；財團法人民間司法改革基金會備份。
